【裁判字號】    99,訴,718
【裁判日期】    990630
【裁判案由】    違反毒品危害防制條例
【裁判全文】
臺灣彰化地方法院刑事判決               99年度訴字第718號
公  訴  人  臺灣彰化地方法院檢察署檢察官
被      告  甲○○
上列被告因毒品危害防制條例案件，經檢察官提起公訴（99年度
毒偵字第692號），本院改行簡式審判程序，判決如下：
    主  文
甲○○施用第一級毒品，累犯，處有期徒刑壹年。
    事實及理由
一、犯罪事實：
  (一)甲○○前因施用毒品案件，經送執行觀察勒戒後，因認無繼
    續施用毒品之傾向，於民國（下同）91年11月19日執行完畢
    釋放。復於92年5月底起至同年7月16日止，連續施用第一
    級毒品海洛因多次，另於92年7月13日施用二級毒品，經本
    院92年度訴字第1304號判決，判處有期徒刑8月、3月，定應
    執行刑9月，於93年9月30日縮刑期滿執行完畢。又因違反
    槍砲彈藥刀械管制條例，經本院94年度訴字第2215號判決，
    判處有期徒刑3年2月，減為有期徒刑1年7月。因肇事逃逸
    罪經本院94年度交訴字第108號判決，處有期徒刑9月，減為
    有期徒刑4月15日。過失傷害罪經臺灣高等法院台中分院
    95年度交上訴字第1020號判決，處有期徒刑4月，後減為有
    期徒刑2月。違反替代役實施條例案件，經臺灣桃園地方
    法院94年度桃簡字第1811號判決，處有期徒刑5月，減為有
    期徒刑2月15日。上述減刑後之案件，經定應執行
    刑2年2月15日。又因自94年1月間某日起至95年1月10日，
    連續施用第一級毒品海洛因，經本院94年度訴字第2232號判
    決處有期徒刑1年，減為有期徒刑6月。又因94年8月間某
    日起至95年1月10日，連續施用二級毒品，經本院同上判決
    處有期徒刑7月，減為有期徒刑3月15日。犯竊盜罪，經本
    院95年度易字第402號判決處有期徒刑9月，減為有期徒刑4
    月15日。上述減刑後案件，經定應執行刑1年1月15日
    。上述應執行刑2年2月15日、1年1月15日，自95年3月27日
    執行至98年1月19日假釋出監，98年5月24日假釋期滿未經撤
    銷，視為執行完畢（構成累犯）。
  (二)甲○○仍不知戒除毒癮，向上游購買毒品海洛因，而上游則
    以原本包裝甲基安非他命之殘渣袋分裝海洛因後，交給甲○
    ○。甲○○知悉上情，並基於施用第一、二級毒品海洛因、
    甲基安非他命之犯意，於99年4月7日下午5時許，在其位於
    彰化縣田中鎮○○○○○街193巷17號之住處，將上述殘渣
    分裝袋內毒品海洛因、甲基安非他命取出，置入針筒內注射
    方式，施用第一、二級毒品海洛因、甲基安非他命1次。
  (三)嗣於99年4月8日下午2時許，甲○○行竊彰化縣社頭鄉○○
    村○○路35之12號失風被捕，經警逮捕，並當場扣得注射針
    筒3支等物，經其同意採集尿液送驗，結果呈「嗎啡、可待
    因、安非他命、甲基安非他命」陽性反應，始悉上情。
二、認定事實所憑之證據及理由：
  (一)被告於本院於警詢、審理中之自白。
  (二)彰化縣警察局田中分局委託檢驗尿液代號與真實姓名對照認
    證單，證明被告接受採尿送驗之事實。
  (三)詮昕科技股份有限公司濫用藥物尿液檢驗報告書，證明被告
    驗尿呈現「甲基安非他命、安非他命、可待因、嗎啡」之陽
    性反應。按行政院衛生署管制藥物管理局93年7月16日管檢
    字第0930006199號函示意見：「依據Clark's Analysis of
    Drugs and Poisons一書第三版之記載：...第一級毒品海洛
    因亦可代謝成嗎啡，且海洛因常見含有少量6-乙醯可待因雜
    質成分，該成分可代謝為可待因及嗎啡。...」（參照行政
    院衛生署管制藥品管理局發行「濫用藥物檢驗相關解釋彙編
    」第14頁）故可證明被告因施用海洛因而同時檢出「可待因
    、嗎啡」陽性反應。而上述尿液檢驗報告中顯示被告甲基安
    非他命之指數遠超過安非他命指數，依法務部調查局93年5
    月4日調科壹字00000000000號函示意見：「依據英國藥學協
    會所編之Clark's isolation and indentification of
    drugs乙書..記載人體施用甲基安非他命後，在主要代謝物
    中未改變型態之甲基安非他命佔施用劑量達43％，而安非他
    命則為約5％。」（司法院編印，法官辦理刑事案件參考手
    冊(一)--毒品危害防制條例部分第168頁）被告尿液中排出之
    部分安非他命反應，應係甲基安非他命之代謝物。
  (四)不再送觀察勒戒之理由：
    按毒品危害防制條例於92年7月9日修正公布，自93年1月9日
    施行，其中第20條、第23條將施用毒品之刑事處遇程序，區
    分為「初犯」及「五年內再犯」、「五年後再犯」。依其立
    法理由之說明：「初犯」，經觀察、勒戒或強制戒治後，應
    為不起訴處分或不付審理之裁定；經觀察、勒戒或強制戒治
    執行完畢釋放後，「五年內再犯」者，因其再犯率甚高，原
    實施之觀察、勒戒及強制戒治既已無法收其實效，爰依法追
    訴或裁定交付審理。至於經觀察、勒戒或強制戒治執行完畢
    釋放後，「五年後再犯」者，前所實施之觀察、勒戒或強制
    戒治已足以遮斷其施用毒品之毒癮，為期自新及協助其斷除
    毒癮，仍適用「初犯」規定，先經觀察、勒戒或強制戒治之
    程序。從而依修正後之規定，僅限於「初犯」及「五年後再
    犯」二種情形，始應先經觀察、勒戒或強制戒治程序。倘被
    告於五年內已再犯，經依法追訴處罰，縱其第三次（或第三
    次以上）再度施用毒品之時間，在初犯經觀察、勒戒或強制
    戒治執行完畢釋放五年以後，已不合於「五年後再犯」之規
    定，且因已於「五年內再犯」，顯見其再犯率甚高，原實施
    觀察、勒戒或強制戒治，已無法收其實效，即應依該條例第
    10條處罰（最高法院95年度第7次刑事庭會議決議參照）。
    本件被告前因施用毒品，經觀察勒戒後，於91年11月19日執
    行完畢釋放。又於五年內之92年5月底起至同年7月16日止
    ，連續施用第一級毒品海洛因多次，另於92年7月13日施用
    二級毒品（本院92年度訴字第1304號判決）。自94年1月
    間某日起至95年1月10日，連續施用第一級毒品海洛因（本
    院94年度訴字第2232號判決）；94年8月間某日起至95年1
    月10日連續施用二級毒品（本院同上判決）。被告既曾於「
    五年內再犯」，且經法院判處罪刑確定，其又於99年4月7日
    施用毒品，即非屬該條例第20條第3項所定「五年後再犯」
    之情形，仍應論以毒品危害防制條例第10條第1、2項之施用
    第1、2級毒品罪。
  (五)扣案物品：注射針筒3支為施用之工具，被告自白核與事實
    相符，足堪採信。本件事證明確，被告施用第一、二級毒品
    犯行，已可認定。
三、論罪科刑：
  (一)核被告所為，係犯毒品危害防制條例第10條第1、2項之施用
    第一、二級毒品罪。被告持有毒品之低度行為，應為施用之
    高度行為所吸收，不另論罪。被告審理中辯稱是同時將一、
    二級毒品混合施用，一行為觸犯兩罪名，此一供述別無他證
    據可以推翻，故被告乃一行為同時觸犯二罪名之想像競合犯
    ，應以較重罪名之施用第一級毒品罪論處。
  (二)被告有犯罪事實欄內之徒刑執行經過，此有臺灣高等法院被
    告全國前案紀錄表可稽，其受此有期徒刑執行完畢後，五年
    以內故意再犯有期徒刑以上之罪，應依累犯規定，加重其刑
    。
  (三)量刑審酌：被告十年來各項前科不斷，素行不良，被告自述
    已離婚，育有二子由被告父母扶養，被告出獄後曾短暫工作
    ，但沈淪毒海後竊盜維生等情，及被告因竊盜失風被捕，當
    場起獲施用工具，犯後坦承犯行，態度尚可等一切因素，量
    處如主文所示之刑，以示懲儆。
四、適用法律：
  (一)刑事訴訟法第273條之1第1項、第310條之2、第454條第1項
    。
  (二)毒品危害防制條例第10條第1、2項、刑法第11條前段、第47
    條第1項、第55條。
本案經檢察官趙冠瑋到庭執行職務。
中    華    民    國    99    年    6    月    30   日
                  刑事第七庭         法  官  葉明松
以上正本證明與原本無異。
如不服本判決應於收受判決後10日內向本院提出上訴書狀，並應
敘述具體理由；其未敘述上訴理由者，應於上訴期間屆滿後20日
內向本院補提理由書（均須按他造當事人之人數附繕本）「切勿
逕送上級法院」。
中    華    民    國    99    年    6    月    30   日
                                     書記官  林淑文
附錄本案論罪法條：
毒品危害防制條例第10條
施用第一級毒品者，處 6 月以上 5 年以下有期徒刑。
施用第二級毒品者，處 3 年以下有期徒刑。

司法院資訊處製作；財團法人民間司法改革基金會備份。
